【裁判字號】    92,上易,37
【裁判日期】    920930
【裁判案由】    賭博
【裁判全文】
臺灣高等法院臺中分院刑事判決                      九十二年度上易字第三七號
    上  訴  人
    即  被  告  丙○○
    選任辯護人  謝萬生律師
                張柏山律師
    上  訴  人
    即  被  告  辛○○
右上訴人因賭博案件，不服臺灣彰化地方法院九十一年度易字第八二七號中華民國九
十一年十一月二十九日第一審判決（起訴案號：臺灣彰化地方法院檢察署九十年度偵
字第六八九一、七六七二號），提起上訴，本院判決如左：
    主      文
原判決撤銷。
丙○○、辛○○共同連續意圖營利，聚眾賭博，各處有期徒刑肆月，如易科罰金，均
以佰元折算壹日。
    事      實
一、丙○○與辛○○夫妻二人，均有賭博前科紀錄（非累犯），仍未知悔悟，共同基
    於意圖營利之概括犯意聯絡，自民國八十八年三月初起九十年年初止，提供其彰
    化縣伸港鄉○○村○○路五十之五號住處作為賭博場所，由丙○○與辛○○以麻
    將作為賭具，聚集戊○○、庚○○、己○○及其他不詳姓名者等人賭博財物，以
    代幣為籌碼，分別代表新臺幣（下同）二百元、一千元、五千元，初期每底三千
    元，後有每底五千元、一萬元二種，每臺為二百元，賭五千元底者，每圈抽頭四
    千元，賭一萬元底者，每圈抽頭八千元，記帳累積一段期間後由賭客付現或以簽
    發票據償付賭債，丙○○、辛○○二人以此牟利而共同主持賭場。嗣因丙○○與
    辛○○積極向庚○○、己○○等人催討賭債（丙○○、辛○○因索債而涉犯恐嚇
    部分，業經檢察官不起訴處分），並將部分賭債轉讓丁○○以抵債，經警循線查
    悉上情。
二、案經彰化縣警察局和美分局報告臺灣彰化地方法院檢察署檢察官偵查起訴。
    理      由
一、訊據被告丙○○、辛○○二人均矢口否認有何賭博犯行，均辯稱：並未提供場所
    、聚眾賭博，己○○等人所欠債務均係向辛○○借款云云。惟查：右揭事實，業
    據證人即參與賭博之賭客戊○○及己○○證述明確，戊○○於偵查中及本院均供
    稱「八十八年二、三月間起去丙○○家賭博，是賭麻將，開始是三千底，後來為
    五千底，一二百元，剛開始玩現金，後來用代幣記帳，三千底抽二千元，五千
    底一圈用代幣抽四千元，伊輸了五、六十萬元。」等情，己○○亦於偵查中供稱
    「伊在八十八年、八十九年間在丙○○家打麻將輸他約一百七十萬元，玩法有五
    千底及一萬底，有抽頭，五千底一圈抽四千元、一萬底一圈抽八千元，參與賭博
    之人有很多。」等語（九十年度他字第六四六號偵查卷第九、十頁；九十年度偵
    字第七六七二號偵查卷第四六至四八頁、本院卷第四十七頁），經核其等所證賭
    博情節均相符合，並有以己○○為發票人之支票影本等件在卷，及被告丙○○帶
    人向己○○索債之錄影帶翻拍照片附卷足參，至被告丙○○、辛○○辯稱己○○
    該等款項係向辛○○之借款，並提出和解書為証，然以該等款項數額非少，被告
    等並未提出符合之相關資金流向資料以資審酌，既乏被告一人匯款於己○○之事
    證，該和解書所載由己○○交付一百七十萬元予被告辛○○清償，自亦無從證明
    為雙方借款往來之債務，被告上開所辯，尚難採信。又證人丁○○亦於偵查中證
    述：「（問：【提示債權讓與契約書】是何人和你簽的？）辛○○，是他夫婦欠
    我二百三十萬元」、「（問：他們如何還你？）一部分還我，一百零四萬元交四
    張本票給我要我向庚○○要，我沒有去向庚○○討債，是丙○○有跟庚○○講，
    庚○○打電話給我說一個月要還我二萬元，庚○○說這本票是去丙○○那賭博輸
    的」、「他（指丙○○）來毀損我的店是因他欠我錢，他的一個賭客己○○欠丙○○他錢，我要丙○○將這筆賭債還我，現場很多人，他可能因此而惱怒，這賭
    債是銀行之本票一百五十萬元拿給我，他要我再借五十萬元我不肯，隔天丙○○
    之太太又來向我拿五十萬元」等語（九十年度他字第六四六號偵查卷第十二頁）
    ，又於本院亦供證「被告二人欠債，交付四張本票，當時庚○○有告知本票是去
    被告那邊賭博輸的。又辛○○有欠伊款項，辛○○說己○○有欠他的錢，後來辛○○有拿己○○一百五十萬元本票還伊。」（見本院卷第四十六頁），而被告辛○○亦無從提出庚○○欠款一百零四萬元全部資金往來證明，足見己○○、庚○○確於右揭時地參與賭博，並有積欠被告賭債之情事，復有支票及債權讓與契約
    書等影本在卷可資佐證，被告二人右揭經營賭場之事實甚明；又被告丙○○雖辯
    稱「上開證人所述不實在，係因伊與刑事組長甲○○間有糾紛，懷疑該些證人為
    警方所找作不利之證詞。」云云，然證人甲○○於本院供稱「案件係承辦人員蒐
    證，證人及被告與伊均不認識，伊曾接到檢舉被告家中聚賭，有一次去現場了解
    ，有看到麻將牌，及一堆人在樓上吃東西，但未查到有聚賭，伊與被告間並無糾
    紛。」等語，而被告當庭亦供述對甲○○所言，並無意見，而被告於其樓上擺設
    ，有麻將桌之情節核與戊○○所供賭博處所尚無不合，足見被告空言證人戊○○
    等所供為不實在，自亦不足採，顯見被告二人所辯顯無足採。本件事證明確，被
    告丙○○、辛○○二人犯行均堪認定。
二、核被告丙○○、辛○○二人所為，均係犯刑法第二百六十八條前段之意圖營利，
    供給賭博場所罪，及同條後段之意圖營利，聚眾賭博罪。被告二人間就上揭犯行
    ，互有犯意聯絡及行為分擔，均為共同正犯。其前後多次犯行，時間緊接，犯罪
    構成要件相同，顯係基於概括犯意反覆為之，為連續犯，應依刑法第五十六條規
    定，加重其刑。又被告二人以一行為同時觸犯上述供給賭博場所及聚眾賭博等二
    罪名，均屬想像競合犯，依刑法第五十五條之規定，應從情節較重之意圖營利聚
    眾賭博罪處斷。原審認上訴人罪證明確，予以論罪科刑，固非無見，惟查證人乙○○並未參與賭博（理由如後述），而原審遽認乙○○亦參與被告二人住處之賭
    博財物，尚有未洽。上訴人上訴意旨否認犯罪，雖無可取，惟原判決既有可議，
    即無可維持，自應由本院加以撤銷改判。爰審酌被告二人均有賭博之前科紀錄（
    參卷附臺灣高等法院被告全國前案紀錄表）、素行非佳，及其犯罪之動機、方法
    、手段、所生危害暨犯後否認犯行之態度等一切情狀，各量處如主文所示之刑，
    並均諭知易科罰金之折算標準，以示懲儆。又本件證人乙○○於偵查中及本院雖
    證述「伊於右揭時地有去被告處賭博，伊欠被告之款項均係賭債，到期轉為借錢
    ，並無向被告借款。」云云，惟訊據被告丙○○、辛○○二人均否認該賭博犯行
    ，辯稱：乙○○所欠債務均係向辛○○借款云云。經查被告辛○○確有簽發其支
    票交由乙○○提示兌現以及被告辛○○匯款於乙○○之帳戶共一百五十餘萬元之
    事實，有彰化縣第六信用合作社九十二年五月卅日第七四二號函檢附之傳票影本
    可稽，核與卷附雙方事後於九十一年六月十一日在伸港鄉調解委員會調解書所載
    乙○○向被告二人借款一百三十萬元之情事尚相合，尚難認乙○○所供其未向
    被告借款，所欠之款項均為賭債云云為實在，自亦難認乙○○有參與上開賭博，
    併為敘明。
據上論結，應依刑事訴訟法第三百六十九條第一項前段、第三百六十四條、第二百九
十九條第一項前段、刑法第二十八條、第五十六條、第二百六十八條第五十五條、
第四十一條第一項前段，罰金罰鍰提高標準條例第一條前段、第二條，判決如主文。
本案經檢察官壬○○到庭執行職務。
中      華      民      國      九十二   年       九      月    三十    日
                                    臺灣高等法院臺中分院刑事第四庭
                                          審判長法  官  蕭  錦  鍾
                                                法  官  江  德  千
                                                法  官  劉  登  俊
右正本證明與原本無異。
不得上訴。
                                                書記官  蘇  昭  文
中      華      民      國      九十二   年       九      月    三十    日
刑法第二百六十八條
意圖營利，供給賭博場所或聚眾賭博者，處三年以下有期徒刑，得併科三千元以下罰
金。
                                                                        Ｉ


司法院資訊處製作；財團法人民間司法改革基金會備份。
